【裁判字號】    98,交上訴,131
【裁判日期】    980915
【裁判案由】    公共危險等
【裁判全文】
臺灣高等法院刑事判決               98年度交上訴字第131號
上  訴  人
即  被  告  甲○○
上列上訴人因公共危險等案件，不服臺灣臺北地方法院98年度交
訴字第43號，中華民國98年 8月11日第一審判決（起訴案號：臺
灣臺北地方法院檢察署98年度偵字第7694號），提起上訴，本院
判決如下：
    主  文
上訴駁回。
    理  由
一、依刑事訴訟法第350條、第361條、第362條、第367條規定，
    不服地方法院之第一審判決而上訴者，須提出上訴書狀，並
    應敘明具體理由，為上訴必備之程式；其所提出之書狀未敘
    述上訴理由，或僅曾以言詞陳述上訴理由者，均應於上訴期
    間屆滿後20日內補提理由書於第一審法院。第一審法院經形
    式審查，認逾期未補提上訴理由者，應定期間先命補正，逾
    期未補正者，為上訴不合法律上之程式，應以裁定駁回。倘
    已提出上訴理由，但所提非屬具體理由者，則由第二審法院
    以上訴不合法律上之程式，判決駁回。而所謂具體理由，必
    係依據卷內既有訴訟資料或提出新事證，指摘或表明第一審
    判決有何採證認事、用法或量刑等足以影響判決本旨之不當
    或違法，而構成應予撤銷之具體事由，始克當之（例如：依
    憑證據法則具體指出所採證據何以不具證據能力，或依憑卷
    證資料，明確指出所為證據證明力之判斷如何違背經驗、論
    理法則）；倘僅泛言原審判決認定事實錯誤、違背法令、量
    刑失之過重過輕微，而未依上揭意旨指出具體事由，或形式
    上雖已指出具體事由，然該事由縱使屬實，亦不足以認為原
    審判決有何不當或違法者（例如：對不具有調查必要性之證
    據，法院未依聲請調查亦未說明理由，或援用證據不當，但
    除去該證據仍應為同一事實之認定），皆難謂係具體理由，
    俾與第二審上訴制度旨在請求第二審法院撤銷、變更第一審
    不當或違法之判決，以實現個案救濟之立法目的相契合，並
    節制濫行上訴（最高法院97年度台上字第 892號判決參照）
    。又觀諸刑事訴訟法第 361條修正之立法說明三，謂「原審
    法院對上訴書狀有無記載理由，應為形式上之審查，認有欠
    缺，且未據上訴人自行補正者，應定期間先命補正，爰於第
    三項後段明定。至上訴理由是否具體，係第二審法院審查範
    圍，不在命補正之列」，故修正後該規定所指應由第一審法
    院先命補正之「上訴書狀未敘述理由」，係指上訴書狀僅聲
    明對原審判決不服，就不服理由未為任何敘述，自形式上觀
    察，可認係未提出上訴理由之情形而言，若上訴書狀對不服
    之理由已有所敘述，僅敘述不具體者，究有別於「未敘述理
    由」，自不生應依該規定命補正之問題。同此旨趣，刑事訴
    訟法第 367條增列為不合法情形之「上訴書狀未敘述理由」
    者，亦應採相同解釋。又上訴書狀已敘述上訴理由，但所述
    不「具體」者，雖非「上訴書狀未敘述理由」一語涵攝之範
    圍，然既不符合「上訴書狀應敘述『具體』理由」之規定，
    仍屬上訴「不合法律上之程式」，且依上開立法說明，此類
    不合法，不在得補正之列，法院自毋庸命補正；而由第二審
    法院逕認上訴不合法，以判決駁回（最高法院97年度台上字
    第892號、第3599號、第3889號判決參照）。
二、經查：本件原判決依上訴人即被告甲○○於警詢、檢察官偵
    訊及原審法院審理時之供述、證人乙○○、丁○○於警詢、
    檢察官偵訊及原審法院審理時之證述、證人戊○○、丙○○
    、己○○於原審法院審理時之證述、臺北市立聯合醫院仁愛
    院區驗傷診斷書、臺北市政府警察局中山分局交通分隊道路
    交通事故現場圖、道路交通事故補充資料表、交通事故談話
    紀錄表、道路交通事故調查報告表(一)、(二)及蒐證照片等為據
    ，認定被告確有因業務上之過失傷害人及駕駛動力交通工具
    肇事，致人傷害而逃逸之犯行，因而論處被告犯刑法第 284
    條第 2項前段業務過失傷害罪及同法第185條之4肇事逃逸罪
    ，分別量處拘役50日，如易科罰金，以新臺幣1千元折算1日
    、有期徒刑 6月，如易科罰金，以新臺幣1千元折算1日。被
    告不服原判決，於民國 98年8月24日提起上訴，被告於上訴
    狀僅泛稱：(一)原審量刑過重，伊非不依道路交通安全規則行
    車及肇事後故意逃離現場，駕駛計程車謀生艱難，望從輕量
    刑；(二)本件肇事主因應係丁○○駕車變換車道未注意安全距
    離，告訴人係遭丁○○變換車道、搶道致擦撞後人車倒地，
    於肇事時伊車上已有乘客，未與告訴人碰撞，直覺認與伊無
    關，即轉向離去，伊非故意逃離現場云云，惟查：(一)原判決
    已詳敘所憑證據與認定之理由，並審酌被告係從事駕駛業務
    之人，竟未注意顯示方向燈光或手勢、未注意安全距離、未
    讓直行車道之車輛先行，亦未保持安全距離及間隔，威脅丁
    ○○、告訴人上橋車道，致丁○○、告訴人閃避不及而發生
    擦撞，告訴人因此受有臉部、手部、腳部等多處裂傷、擦傷
    ，被告之疏失情節及造成損害非輕；被告始終否認犯罪，經
    告訴人提議以新臺幣 5萬元和解，被告仍拒絕和解，毫無悔
    意；惟被告前無犯罪紀錄，此有本院被告前案紀錄表附卷可
    參，素行尚可等一切情狀，分別量處如前開所示之刑，並分
    別諭知易科罰金之折算標準，以示懲儆。經核均無違誤，所
    為量刑亦屬允當，並無失之過重情形，且量刑輕重，屬事實
    審法院得依職權自由裁量之事項，上訴人不得任意指摘為違
    法（最高法院71年度台上字第1399號裁判意旨參照）。是被
    告另請求從輕量刑云云，自屬無據。(二)又原審法院就被告所
    辯稱：本案車禍係因丁○○欲搶道上橋而擦撞告訴人，與伊
    無關；本案車禍應由丁○○負責，與伊無關，伊駛離現場並
    無肇事逃逸可言等語，業已於原判決中說明其不採之理由謂
    ：「1.據告訴人及丁○○一致指稱當時係為閃避被告突然變
    換車道內切之車輛，導致 2機車擦撞，且被告於檢察官偵訊
    時、原審法院訊問時供稱：「（問；那你覺得人家為什麼會
    跌倒？）我想是第 1部機車看到我從旁邊過來就要減速，後
    面的才會撞過來」、「我當時車頭是在網狀白線上，沒有在
    機車專用道上，我看到他們在我後面的地方追撞，第 2部我
    有看到那個人跌倒，因為滑到我車後方」、「我看他們往機
    車專用道方向在走，我就趕快煞車，我知道我這樣走上橋是
    不對的，我看到他們來我就停住，停住之後看到 2部機車擦
    撞，我就知道我不應該上去」（見偵查卷第44頁、原審卷第
    14頁反面），是被告明知伊由最外側車道突然內切往最內側
    之上橋車道行駛，顯屬極度危險之駕駛行為，且此行為導致
    丁○○須緊急減速以避免撞及被告車輛，縱使被告緊急煞車
    、車頭壓在槽化線上，而未與丁○○或告訴人機車發生直接
    碰撞，但被告違規變換車道之行為威脅丁○○及告訴人上橋
    之行車路線，已屬事實。因此，被告違規變換車道之行為與
    丁○○、告訴人之閃避行為及 2機車擦撞之結果，應具相當
    因果關係。亦即，倘無被告突然變換車道內切之行為，丁○
    ○、告訴人均可依正常車速行駛上橋，丁○○無須緊急減速
    或緊急向左閃避，即無擠迫告訴人而導致 2機車擦撞之結果
    。被告既承認伊往最內側變換車道是屬違規行為，亦不否認
    丁○○乃因見伊變換車道而緊急減速、與告訴人機車擦撞等
    事實，僅空言辯稱：車禍與伊無關云云，顯非可取。2.據被
    告自承：丁○○、告訴人應係見伊變換車道而減速閃避不及
    ，2機車乃發生擦撞，伊知道自己違規（見偵查卷第 44頁、
    原審卷第14頁反面），則被告事後辯稱：伊無責任云云，顯
    屬卸責。且依證人丁○○證稱：「（問：你當時有停車下來
    ，並且看著被告，請問被告車子有停止移動嗎？）有，停了
    大概10秒鐘左右，詳細時間我不記得」、「他就往外看了一
    下，就直接走掉了」（見原審卷第53頁），是被告當時緊急
    煞車並看見丁○○與告訴人擦撞、告訴人人車倒地滑行之場
    景，縱被告汽車未直接撞及告訴人機車，但被告主觀上應可
    預見 2機車之擦撞與伊疏失變換車道而威脅機車車道之行為
    有關，亦可預見告訴人倒地滑行將有受傷之可能，竟仍不違
    背其本意，逕自駕車駛離現場，則被告主觀上具備肇事逃逸
    之未必故意，應堪認定。」（原判決第4頁至第6頁參見），
    是被告上訴再辯稱肇事主因係丁○○變換車道、搶道致擦撞
    後人車倒地，與伊無關，且伊亦無肇事逃逸等語，係重提原
    判決已審酌之事項，而就同一事實再為爭執，復未明確指出
    原判決所為證據證明力之判斷如何違背經驗、論理法則，且
    未依據卷內訴訟資料或提出新事證，指摘或表明第一審判決
    有何足以影響判決本旨之不當或違法，而構成應予撤銷之具
    體事由，依前揭說明，本件上訴不合上訴之法定要件，應予
    駁回，並不經言詞辯論為之。
據上論斷，應依刑事訴訟法第367條前段、第372條，判決如主文
。
中    華    民    國    98    年    9     月    15    日
                  刑事第二庭審判長法  官  洪光燦
                                  法  官  林恆吉
                                  法  官  宋明蒼
以上正本證明與原本無異。
肇事逃逸部分如不服本判決，應於收受送達後10日內向本院提出
上訴書狀，其未敘述上訴之理由者並得於提起上訴後10日內向本
院補提理由書（均須按他造當事人之人數附繕本）「切勿逕送上
級法院」。
其餘不得上訴。
                                  書記官  鄒賢英
中    華    民    國    98    年    9     月    15    日


司法院資訊處製作；財團法人民間司法改革基金會備份。
